【裁判字號】    98,金訴,43
【裁判日期】    990629
【裁判案由】    違反期貨交易法等
【裁判全文】
臺灣臺北地方法院刑事判決              98年度金訴字第43號
公  訴  人  臺灣臺北地方法院檢察署檢察官
被      告  壬○○
    （原名黃瑛儒）
選任辯護人  邵華律師
被      告  庚○○
選任辯護人  鄭克盛律師
上列被告等因違反期貨交易法等案件，經檢察官提起公訴（96年
度偵字第15578號），本院判決如下：
    主  文
庚○○共同未經許可，擅自經營期貨經理事業，處有期徒刑貳年
；如附表所示文件上偽造之「陳奕澐」署名共拾陸枚均沒收。
壬○○共同未經許可，擅自經營期貨經理事業，處有期徒刑壹年
肆月，減為有期徒刑捌月；如附表所示文件上偽造之「陳奕澐」
署名共拾陸枚均沒收。
     事    實
一、緣庚○○與壬○○（原名「黃瑛儒」，民國97年3月7日始更
    名，更名前即已對外自稱之「壬○○」）原係同居關係，於
    86年間因共同從事傢俱裝潢業而涉犯侵占等罪，庚○○於該
    案法院審理中始終未到庭應訊，因而遭法院發佈通緝。庚○○為掩飾其通緝犯身分，對外均自稱「陳奕澐」，並於91年
    間某日，在台北市區內某處，先以電腦繕打其弟「陳奕盛」
    之國民身分證號碼後浮貼在其本人舊式國民身分證影本，並
    以立可白塗改姓名為「陳奕澐」、出生年月日改為「民國53
    年10月10日」，再持至台北市區某便利商店以影印機複印，
    以此方式變造「陳奕澐」國民身分證影本，以備日後行使之
    用。
二、庚○○於91年6月間，透過時任中信期貨經紀股份有限公司
    （址設臺北市○○區○○路35號7樓、8樓，97年5月12日更
    名為凱基期貨股份有限公司，惟以下仍簡稱「中信期貨公司
    」）業務部經理己○○告知，獲悉中信期貨公司因遷移新址
    、擴大營業而對外招募期貨從業人員，庚○○對期貨交易市
    場頗有興趣及研究，惟礙於通緝犯之身分且未曾考取期貨商
    業務員證照，以致無法擔任期貨營業員，或以其本名在中信
    期貨公司開戶進行期貨商品交易，卻引薦其同居女友壬○○
    前往應徵，因壬○○具有期貨商業務員合格證書且係透過庚○○介紹，故自91年7月1日起任職於中信期貨公司，擔任期
    貨營業員，執行客戶之期貨交易委託買賣，而庚○○則經常
    前往中信期貨公司營業大廳，與壬○○座位比鄰而坐，觀看
    期貨交易市場行情。壬○○、庚○○均明知依期貨交易法及
    期貨商管理規則等規定，中信期貨公司或其從業人員不得接
    受客戶全權委託期貨交易，亦不得於從事期貨交易時，對期
    貨交易人有所隱匿、虛偽或其他足生期貨交易人或第三人誤
    信之行為，尤以壬○○身為中信期貨公司之期貨營業員，理
    應依規定接受客戶申請辦理開戶、出入金作業等事宜，不得
    從事任何未經主管機關及公司許可之行為，且庚○○及壬○○均明知己身未具有經營期貨經理事業之許可證照，依法不
    得從事接受特定人委任，對委任人之委託資產就有關期貨交
    易、期貨相關現貨商品或其他經主管機關核准項目之交易或
    投資分析、判斷，並基於該分析、判斷，為委任人執行交易
    或投資之期貨經理業務。竟因任職於中信期貨公司之壬○○
    所操作之期貨交易係以「口」為單位，除領有營業員固定底
    薪外，每操作期貨交易一口，另可獲得中信期貨公司核發之
    高額業績獎金，壬○○與庚○○乃共同基於違反上開規定之
    犯意聯絡，由壬○○利用在中信期貨公司擔任期貨營業員之
    機會，對外招攬不特定客戶至中信期貨公司開戶，再由庚○○接受客戶全權委託而非法代客操作，藉以賺取中信期貨公
    司依照交易口數所核發之業績獎金。渠等共同為下列之行為
    ：
    (一)壬○○與庚○○共同基於非法經營期貨經理事業之犯意聯
      絡，由壬○○以其中信期貨公司期貨營業員之身分，在中
      信期貨公司舉辦期貨投資說明會，對外招攬客戶，並在說
      明會上刻意隱匿庚○○之本名且非中信期貨公司員工，而
      向參與說明會之不特定民眾介紹庚○○之姓名為「陳奕澐
      」，並向參與民眾吹噓庚○○具有專業金融知識、從事期
      貨交易經驗豐富，代為操作期貨交易將可獲鉅利等語，並
      介紹庚○○親自上台對不特定人解說期貨交易操作實務等
      ，使不特定人因此辦理開戶且全權委託庚○○代為操作期
      貨交易，再由庚○○選定壬○○為期貨營業員，向其委託
      下單買賣期貨商品，以增加壬○○名下客戶之交易量，壬○○因而可依照庚○○代客操作所為交易口數，賺取中信
      期貨公司核發之業績獎金。
    (二)庚○○為接受所招攬之客戶張建雄、辛隆吉、甲○○、丙○○等人全權委託買賣期貨商品，竟基於行使變造國民身
      分證影本、偽造及行使偽造私文書之概括犯意，先後於91
      年9月2日、91年9月26日、92年2月14日、92年5月26日張
      建雄、辛隆吉、甲○○、丙○○等人於中信期貨公司營業
      大廳辦理開立期貨交易帳戶時，在渠等所簽具之「中信期
      貨經紀股份有限公司開戶文件」之「代理開戶及從事期貨
      交易委任授權書」上受任人（被授權人）欄上連續偽簽「
      陳奕澐STEVE」署名各1枚、在身分證字號欄內虛偽填載陳
      奕盛之國民身分證字號（即Ｚ000000000），並均提供前開
      經變造之「陳奕澐」國民身分證影本黏貼於授權書下方，
      虛偽表示由「陳奕澐」擔任張建雄、辛隆吉、甲○○、丙○○之期貨交易買賣受任人，惟實際上仍由庚○○全權決
      定下單買賣，而偽造屬私文書之「代理開戶及從事期貨交
      易委任授權書」後交給時任中信期貨公司營業員壬○○，
      而壬○○明知庚○○所交付、黏貼於前開授權書上之「陳
      奕澐」國民身分證影本係經變造之不實證件，然為順利辦
      理開戶及全權委託等手續，以達到由庚○○代客操作來賺
      取業績獎金之目的，乃基於與庚○○共同偽造及行使偽造
      私文書之概括犯意聯絡，配合庚○○隱瞞張建雄等客戶及
      中信期貨公司，連同其他開戶文件一併持交予中信期貨公
      司人員審核完成開戶及受任程序，壬○○、庚○○所為均
      足以生損害於張建雄、辛隆吉、甲○○、丙○○、「陳奕
      澐」及中信期貨公司管理客戶從事期貨交易委任授權等相
      關資料之正確性。繼之，庚○○於95年6月21日再接受客
      戶周文蕙之全權委託時，承前開行使變造特種文書影本、
      偽造及行使偽造私文書之概括犯意，在「中信期貨股份有
      限公司代理開戶及從事期貨交易委任授權書」上再度虛偽
      表示「陳奕澐」擔任受任人（被授權人）、虛偽填載陳奕
      盛之國民身分證字號（即Ｚ000000000）、在受任人親自簽
      章欄內偽簽「陳奕澐STEVE」署名1枚，用以偽造屬私文書
      之授權書，表示陳奕澐為周文蕙受任人之意，惟實際仍由
      庚○○全權決定下單買賣，並將前開偽造之授權書由同具
      犯意聯絡之壬○○持交給中信期貨公司人員而行使之，亦
      足以生損害於周文蕙、「陳奕澐」及中信期貨公司管理客
      戶從事期貨交易委任授權相關資料之正確性。
    (三)壬○○任職中信期貨公司期間，戊○○因參與壬○○舉辦
      之期貨投資說明會，誤以壬○○所稱、庚○○（「陳奕澐
      」）自稱之資歷為真，乃於92年2月14日介紹其同居女友
      甲○○前往中信期貨公司辦理開戶手續，壬○○、庚○○
      為遊說甲○○將資金全盤委託渠等代為下單進行期貨買賣
      行為，除刻意隱瞞庚○○通緝犯之身分及兩人間之友好關
      係，復一再對甲○○吹噓自稱「陳奕澐」之庚○○係中信
      期貨公司自華爾街、新加坡聘請回中信期貨公司之期貨操
      盤高手，而甲○○見壬○○及庚○○在中信期貨公司營業
      大廳營業員辦公處所毗鄰而坐、辦理開戶地點又在中信期
      貨公司辦公室內，加以壬○○及庚○○宣稱所從事期貨交
      易將以指數期貨等為主，只有賺多賺少，沒有風險的問題
      等語，甲○○乃同意在中信期貨公司開立期貨交易帳戶（
      期貨帳號：0000000號）並授權自稱「陳奕澐」之庚○○
      全權處理投資期貨商品交易等事宜，復約定每3個月定期
      進行投資損益結算，如有盈餘，則應匯款甲○○指定之出
      金帳戶即建華商業銀行新店分行帳戶（戶名：甲○○、帳
      號000-000-0000000-0號），繼之由壬○○協助處理相關
      開戶手續。而甲○○辦妥開立期貨帳戶手續後，於當日匯
      入新臺幣（下同）30萬元至中國信託商業銀行中山分行帳
      號000000000000號之期貨交易保證金帳戶（下簡稱「甲○○保證金帳戶」）作為期貨交易交割之資金，嗣庚○○與
      壬○○多次遊說甲○○提供至300萬元之投資金額，以便
      設計適合之投資商品，甲○○復於同年4月1日再匯入270
      萬元至其保證金帳戶中，全權交由庚○○代為操作期貨交
      易，並於第1次結算日（即92年5月間）代甲○○書寫保證
      金提款條交予中信期貨公司辦理出金，使甲○○認投資確
      有獲利，除繼續委託操作外，並於92年5月26日介紹其女
      丙○○前往中信期貨公司透過壬○○、庚○○辦理開戶，
      壬○○、庚○○仍對丙○○誆稱「陳奕澐」是中信期貨公
      司由國外延攬回來之操盤手，致庚○○再於壬○○之協助
      、配合下，以上開相同方式得到丙○○之全權委託，代為
      操作期貨交易，復約定每3個月定期進行投資損益結算，
      如有盈餘，則應匯款丙○○指定之出金帳戶即第一商業銀
      行古亭分行帳戶（戶名：丙○○、帳號：000-00000000號
      ），繼之由壬○○協助處理相關開戶手續。
    (四)嗣於92年12月底結算時，庚○○因操作失利，致甲○○及
      丙○○名義之期貨帳戶呈現虧損，為避免中信期貨公司依
      據真實交易所製作之月對帳單或日對帳單會送達給甲○○
      及丙○○，致前開操作失利情形曝光，甲○○及丙○○恐
      終止全權委託而無法繼續支領高額業績獎金，庚○○及壬○○均明知從事期貨交易不得有虛偽、詐欺、隱匿等行為
      ，仍基於共同違反上開期貨交易法之規定及行使偽造私文
      書之概括犯意聯絡，於93年5月起，利用甲○○、丙○○
      先前多次表示看不懂中信期貨公司所寄發之對帳單，希望
      由庚○○或壬○○提供較為簡明易懂之對帳單之機會，由
      庚○○連續偽造內容不實之甲○○、丙○○國內外交易帳
      戶淨值、盈餘資料，誆稱其操作之期貨商品交易均有獲利
      ，要求持續加碼投資，庚○○並其不實製作之94年6月16
      日、94年9月26日、95年3月31日、95年8月24日之國內外
      交易帳戶淨值、盈餘資料以及95年2月25日、95年4月28日
      香港H股避險組合交易現況說明之持股明細資料等，於其
      上分別偽簽「陳奕澐」各1枚用以表示係「陳奕澐」製作
      後提出之文書，以此不實內容之交易帳戶淨值盈餘資料等
      取信、矇騙甲○○、丙○○，並在壬○○配合下，自行辦
      理出金，由甲○○、丙○○之期貨保證金帳戶匯款至甲○○、丙○○之出金帳戶，以呼應渠等獲利說詞，用以欺瞞
      其操作失利之情形，使甲○○、丙○○誤信投資尚有盈餘
      而繼續投資。然至93年12月，庚○○之期貨交易操作仍未
      見起色，導致甲○○帳戶之投資業已虧損累累，庚○○及
      壬○○為取信於甲○○，壬○○更自其中國信託商業銀行
      帳戶（帳號：000000000000號）於94年4月4日、4月7日及
      7月12日，分別匯款9萬元、6萬元、17萬3000元及37萬
      1300 元至「甲○○保證金帳戶」，庚○○隨即在壬○○
      之配合、協助下，於匯款同日或翌日辦理出金，藉以營造
      甲○○投資期貨交易之盈餘，加以壬○○、庚○○一再聲
      稱期貨交易結果賺錢等情，致甲○○、丙○○等人無從得
      悉真實投資損益結果，而誤信為真，甲○○遂於94年8 月
      4日再匯入1000萬元至其保證金帳戶，授權庚○○繼續從
      事期貨交易。
    (五)另於94年初，壬○○及庚○○為從中賺取佣金，復向甲○○吹噓以庚○○之專業知識及操作能力，如代為操作買賣
      外幣等將可獲得更多利潤，而遊說甲○○投資外幣保證金
      交易，繼之仲介中國信託商業銀行香港分行營業員勞偉東
      來台而於94年2月初在前開中信期貨公司會議室內，為甲○○辦理中信銀行香港分行外匯保證金專戶開戶事宜，甲○○經由壬○○、庚○○（仍自稱「陳奕澐」）指示填載
      外匯保證金客戶資料、保證金交易個人帳戶申請書、外匯
      保證金交易辨識密碼設定/變更/取消通知書、外幣保證金
      交易風險預告書、第三方授權書、外匯保證金客戶授權書
      、聲明書等資料，並註明其他操盤人為「壬○○、陳奕澐
      」，而庚○○復承前開偽造私文書後行使之概括犯意，在
      「第三方授權書」及「外匯保證金客戶授權書」上偽簽「
      陳奕澐」署名，用以表示「陳奕澐」接受甲○○委託代為
      從事外幣保證金交易後交給不知情之勞偉東，再由勞偉東
      持交給中國信託商業銀行香港分行人員完全開戶手續，足
      生損害於「陳奕澐」及中國信託商業銀行香港分行。且甲○○旋於94年2月4日匯款474,400元美金（折合新台幣
      14,998,156元）至香港完成開戶、簽約事宜。嗣後即由庚○○、壬○○依循前開模式，全權代為操作買賣外幣等事
      宜，庚○○及壬○○乃以此方式共同從事期貨經理事業。
    (六)迨至95年年初，甲○○及丙○○因認投資獲利逐漸減少，
      遂主動向庚○○、壬○○表示要結算全部投資損益，將投
      資本金贖回，庚○○仍偽稱投資已經佈局至下一季，無法
      馬上將資金贖回，如執意全數贖回，本金將會虧損等語加
      以搪塞；迄至96年1月5日，丙○○因見投資本金始終未匯
      回，乃與其母甲○○相約於96年1月8日前往中信期貨公司
      ，強烈要求庚○○辦理贖回，豈料，翌日庚○○即避不見
      面，甲○○、丙○○乃逕洽中信期貨公司要求結清投資帳
      戶，始發現庚○○並非中信期貨公司員工，而甲○○、丙○○之保證金帳戶分別僅餘2萬餘元、7萬餘元，而甲○○
      設於中國信託商業銀行香港分行外匯保證金帳戶也僅餘美
      金3萬元。中信期貨公司旋進行內部查核，然自92年2月至
      95年間，甲○○、丙○○分別投入39,998,156元【其中包
      括投資期貨交易2500萬元及外匯保證金交易474,400元美
      金（折合新台幣14,998,156元萬元）】、1100萬元資金交
      由庚○○代為操作，扣除期間庚○○、壬○○辦理出金作
      業而交付之5,169,696元、3,192,358元後，甲○○、丙○○實際虧損金額各為33,786,412、9,787,642萬元，而壬○○及庚○○則因代為操作甲○○、丙○○前開期貨交易
      ，國內外交易總口數高達7萬7491口，計壬○○獲取中信
      期貨公司發給之業績獎金約1510萬元。
三、案經甲○○、丙○○告訴及法務部調查局台北市調查處移送
    臺灣臺北地方法院檢察署檢察官偵查起訴。
    理    由
一、證據能力部分：
    (一)按刑事訴訟法新制採改良式當事人進行主義，為保障被告
      防禦權及維護直接審理與言詞審理原則，刑事訴訟法第
      159條第1項規定：「被告以外之人於審判外之言詞或書面
      陳述，除法律有規定者外，不得作為證據」，酌採英美法
      之傳聞法則，其立法本旨係以證人於審判外之言詞或書面
      陳述，屬於傳聞證據，此項證據，當事人無從直接對於原
      供述者加以詰問，以擔保其真實性，法院亦無從直接接觸
      證人而審酌其證言之憑信性，違背直接審理及言詞審理之
      原則，除具有必要性及信用性情況之除外者外，原則上不
      認其有容許性，自不具證據能力；復於第159條之1至第
      159 條之5增設例外規定，以應實務需要，俾符實體真實
      發現之訴訟目的。次按被告以外之人於偵查中向檢察官所
      為陳述，除顯有不可信之情況者外，得為證據，刑事訴訟
      法第159條之1第2項定有明文，是偵查中對被告以外之人
      （包括證人、鑑定人、告訴人、被害人及共同被告等）所
      為之偵查筆錄，或被告以外之人向檢察官所提之書面陳述
      ，性質上均屬傳聞證據，惟現階段刑事訴訟法規定檢察官
      代表國家偵查犯罪、實施公訴，依法其有訊問被告、證人
      及鑑定人之權，證人、鑑定人且須具結，而實務運作時，
      檢察官偵查中向被告以外之人所取得之陳述，原則上均能
      遵守法律規定，不致違法取供，其可信度極高，職是，被
      告以外之人前於偵查中為證述，除反對該項供述得具有證
      據能力之一方，已釋明「顯有不可信之情況」之理由外，
      不宜以該證人未能於審判中接受他造之反對詰問為由，即
      遽指該證人於偵查中之陳述不具證據能力。
    (二)關於證人丙○○、甲○○、戊○○、任奕霖、己○○、吳
      姿宜、蕭如芸、陳清德、丁○○分別於警詢、檢察官偵查
      中所為供述之證據能力：
      (1)查證人即告訴人丙○○以及證人戊○○、任奕霖、己○○、吳姿宜、蕭如芸、陳清德、丁○○於接受法務部調
        查局台北市調查處人員詢問後所製作之調查筆錄（即法
        務部調查局台北市調查處案卷第25頁至第28頁、第30頁
        至第31頁、第34頁反面至第38頁、第42頁反面至第47頁
        、第48頁反面至第51頁、第52頁反面至第55頁、第56頁
        至第64頁），均為被告壬○○、庚○○以外之人於審判
        外之陳述，性質上屬傳聞證據，而被告壬○○、庚○○
        及渠等選任辯護人業已就上開供述之證據能力提出爭執
        （見本院卷第63頁之98年11月3日準備程序筆錄），已
        不合刑事訴訟法第159之5第1項傳聞例外之規定，而不
        具證據能力。其中證人丙○○、戊○○、丁○○、己○○於本院審理時，業經傳喚到庭具結作證，並接受檢辯
        雙方之交互詰問（見本院卷第110頁至第113頁反面、第
        137頁至第144頁、第151頁至第158頁、第224頁至第227
        頁），因之，除其先前陳述與審判中證述意旨相符部分
        ，因已於審理時同受詰問檢驗，業可認非仍屬傳聞，或
        其先前陳述與審判中之證述不符惟該不符之部分具刑事
        訴訟法第159條之2所定之要件等情形外，依刑事訴訟法
        第159條第1項規定，該項證據方法應予排除，不得作為
        本案證明被告2人有罪之依據，惟仍得作為彈劾證人丙○○、戊○○、丁○○、己○○於本院審理時所為陳述
        之憑信性，附此敘明。
      (2)而證人即告訴人甲○○、丙○○，以及證人戊○○、己○○、丁○○於偵查中，以證人身分接受檢察官訊問時
        ，到庭就有關被告壬○○、庚○○之犯罪事實，依其親
        身知覺、體驗過之事實而為陳述時，即居於證人地位，
        經檢察官告知具結之義務及偽證之處罰後具結而為任意
        陳述，審核上開證人接受檢察官偵訊之製作筆錄過程，
        並無違法取供或證明力明顯過低之瑕疵，所為陳述蓋係
        出於供述者之真意，皆具信用性，並無顯有不可信之情
        形。雖被告2人之選任辯護人均主張前開證人於偵查中
        所為證詞因未經交互詰問，無證據能力云云，然本院審
        理時已依人證調查程序傳喚甲○○、丙○○、戊○○、
        己○○、丁○○到場，命其立於證人之地位經公訴人、
        被告之選任辯護人當庭交互詰問，並使被告壬○○、庚○○有與之對質及詰問其現在與先前陳述的機會（詳見
        本院卷第110頁至第113頁之99年1月26日審理筆錄、本
        院卷第137頁至第158頁之99年2月9日審理筆錄、本院卷
        第224頁至第227頁之99年5月4日審理筆錄），其此部分
        瑕疵業已治癒，況本院審酌證人甲○○、丙○○、戊○○、己○○、丁○○於上開偵訊筆錄製作過程，並無違
        法取供或證明力明顯過低之瑕疵，而無顯有不可信之情
        形，業如前述，是以引用其上開言詞陳述作為證據應屬
        適當，則依刑事訴訟法第159條之1第2項規定，是證人
        甲○○、丙○○、戊○○、己○○、丁○○於偵查中向
        檢察官所為陳述自有證據能力。
      (3)而證人任奕霖、吳姿宜、蕭如芸、陳清德於偵查中，以
        證人身分接受檢察官訊問時，到庭就有關被告壬○○、
        庚○○之犯罪事實，依其親身知覺、體驗過之事實而為
        陳述時，即居於證人地位，經檢察官告知具結之義務及
        偽證之處罰後具結而為任意陳述，審核證人任奕霖、吳
        姿宜、蕭如芸、陳清德於接受檢察官偵訊之製作筆錄過
        程，並無違法取供或證明力明顯過低之瑕疵，所為陳述
        蓋係出於供述者之真意，皆具信用性，並無顯有不可信
        之情形。雖被告2人之選任辯護人均主張證人任奕霖、
        吳姿宜、蕭如芸、陳清德等人於偵查中所為證詞因未經
        交互詰問，無證據能力云云，然查，被告以外之人於偵
        查中向檢察官所為之陳述，就本件被告而言，事實上難
        期有於檢察官偵查中行使反對詰問權之機會，是該等陳
        述應屬未經完足調查之證據，但非謂無證據能力，申言
        之，如於審理時使被告或其辯護人得針對該被告以外之
        人於偵查中向檢察官所為之陳述，有補足行使反對詰問
        權之機會，即非不容許該被告以外之人於偵查中向檢察
        官所為之陳述作為證據（參見最高法院95年度台上字第
        6675號判決意旨），而此詰問、對質權係屬被告訴訟防
        禦權之一環，固為憲法第16條所保障，但此項權利，並
        非不可捨棄（最高法院98年度台上字第4480號判決意旨
        亦同是認），倘被告或其辯護人在業經明白表示不願行
        使之意，而法院斟酌各情結果，亦認為尚無不妥，因而
        未傳喚證人到庭進行交互詰問者，當不能以此認定證人
        於檢察官偵查中所為證述均無證據能力。經查，被告2
        人及其選任辯護人於本院審理期間，均未聲請傳喚證人
        任奕霖、吳姿宜、蕭如芸、陳清德到庭作證，迨於最後
        審判期日，經本院逐一提示證人任奕霖、吳姿宜、蕭如
        芸、陳清德之偵訊筆錄並告以要旨（踐行調查證據程序
        ），由公訴人、被告壬○○、庚○○及渠等選任辯護人
        依法辯論，被告或其選任辯護人亦均未請求傳喚證人到
        庭，本院認程序上業已保障被告2人之對質詰問權，是
        以上開證人於偵訊中經具結後所為陳述作為證據，並無
        任何不當。
    (三)另卷附之行政院金融監督管理委員會96年5月14日金管證
      七字第0960020827號函、98年2月3日金管證七字第
      09800043462號函暨所檢附資料、甲○○及丙○○之中信
      期貨經紀股份有限公司開戶文件、中信期貨經紀股份有限
      公司96年4月18日（96）信期字第18號函暨所附之張建雄
      、周文蕙、辛隆吉之開戶文件、96年5月30日（96）信期
      字第24號函暨所檢附之甲○○、丙○○期貨交易費率表、
      國內外期貨交易口數、96年5月16日（96）信期字第22 號
      函暨所檢附之甲○○、丙○○期貨帳戶之保證金出金紀錄
      等資料、中國信託商業銀行股份有限公司96年3月16日中
      信銀集作字第96502101號函、96年5月30日中信銀集作字
      第96504489號函暨所檢附壬○○之薪資帳戶（帳號：
      000000000000）交易明細表、存入憑證、提款憑證、中國
      信託商業銀行股份有限公司香港分行外匯保證金帳戶開戶
      文件及交易合約書、匯款單、中國國際商業銀行賣出外匯
      水單及手續收入收據、中華電訊資料查詢、凱基期貨股份
      有限公司98年6月11日（98）凱期字第109號函、98年6月
      29 日（98）凱期字第113號函暨所檢附交易帳戶損益資料
      、99年3月5日（99）凱期字第53號函暨所檢附之營業廳位
      置圖及照片、壬○○人事資料等文書資料，均與本案事實
      具有自然關聯性，復屬書證（物證）性質，查無事證足認
      有違背法定程序或經偽造、變造所取得之情事，況檢察官
      、被告2人及其選任辯護人對此部分之證據能力亦不爭執
      ，是堪認均有證據能力，附此敘明。
    (四)末查，本件認定犯罪事實所憑之其他供述及非供述證據（
      文書證據、物證等證據，詳如後所述），均無違反法定程
      序而取得之情形，且供述證據部分亦未經當事人於言詞辯
      論終結前聲明異議，本院審酌此等供述證據作成時之情況
      ，認為適當，是依刑事訴訟法第158條之4反面規定、第
      159 條之5規定，自均有證據能力，合先敘明。
二、就被告庚○○、壬○○所涉犯行使變造特種文書、行使偽造
    私文書行為部分：
    (一)上揭被告庚○○利用其國民身分證影本而虛偽填載姓名「
      陳奕澐」、出生年月日為「53年10月10日」，變造「陳奕
      澐」之國民身分證影本後，持以黏貼在「中信期貨股份有
      限公司代理開戶及從事期貨交易委任授權書」，並在其上
      偽簽「陳奕澐」署名、虛偽填載「陳奕盛」之身分證字號
      ，用以表示由「陳奕澐」擔任張建雄、辛隆吉、甲○○、
      丙○○、周文蕙等人之期貨交易買賣受任人，惟實際上仍
      由庚○○全權決定下單買賣，而偽造屬私文書之「中信期
      貨股份有限公司代理開戶及從事期貨交易委任授權書」後
      ，交給時任中信期貨公司業務員之壬○○而行使之，以及
      其後在外匯保證金交易合約書之「第三方授權書」、「外
      匯保證金客戶授權書」上偽簽「陳奕澐」署名，再持以交
      付給中國信託商業銀行香港分行人員收執，另在操作失利
      而導致告訴人甲○○、丙○○之期貨帳戶產生虧損時，製
      作不實之帳戶淨值、盈餘資料，並在其不實製作之94年6
      月16日、94年9月26日、95年3月31日、95年8月24日之國
      內外交易帳戶淨值、盈餘資料以及95年2月25日、95年4月
      28 日香港H股避險組合交易現況說明之持股明細資料等，
      分別偽簽「陳奕澐」各1枚用以表示係「陳奕澐」製作後
      提出之文書後持交給甲○○、丙○○或戊○○等犯罪事實
      ，業據被告庚○○於本院行準備程序時為認罪之陳述（見
      本院卷第41頁至第42頁之98年9月15日準備程序筆錄），
      且有經變造之「陳奕澐」國民身分證影本、偽簽「陳奕澐
      」署名之「中信期貨股份有限公司代理開戶及從事期貨交
      易委任授權書」影本、甲○○之外匯保證金交易合約書之
      「第三方授權書」及「外匯保證金客戶授權書」影本、以
      及94年6月16日、94年9月26日、95年3月31日、95年8月24
      日之國內外交易帳戶淨值、盈餘資料以及95年2月25日、
      95年4月28日香港H股避險組合交易現況說明之持股明細資
      料等在卷可稽（見法務部調查局台北市調查處卷第126 頁
      至第160頁、第274頁至第284頁及本院98年刑保管字第268
      號外放證物），足認被告庚○○此部分任意性自白確與事
      實相符，堪予採信。
    (二)訊據被告壬○○雖矢口否認有何行使變造特種文書、偽造
      或行使偽造私文書之犯行，並辯稱：87年至91年間與庚○○完全無聯繫，91年間再度取得聯繫時，庚○○就說已經
      更名為陳奕澐，不知道他提出之國民身分證是變造的；伊
      也不知道庚○○交付給甲○○、丙○○或是戊○○之對帳
      單係庚○○自己偽造的，伊亦未參與庚○○代甲○○等人
      操盤之交易云云。然查：
      (1)依據證人乙○○於本院審理時證稱：當初與壬○○是公
        司同事而認識，那時壬○○叫做「黃瑛儒」，之後才透
        過壬○○認識「陳奕澐」，知道他們是夫妻關係，但當
        時不知道他的本名是「庚○○」；後來壬○○到中信期
        貨公司上班時，其有來臺北找壬○○與庚○○，其向中
        信期貨公司管理員表示要找「陳奕澐」，管理員就帶「
        陳奕澐」出來並說他叫「庚○○」，到那時才知道他叫
        做「庚○○」等語（見本院卷第104頁至第106頁之99年
        1月26日審理筆錄），而證人即中信期貨公司交易結算
        部員工丁○○證稱：上班期間壬○○與陳奕澐（事後知
        悉其本名為「庚○○」互動模式一看就知道很熟，陳奕
        澐在盤中交易期間常來公司營業大廳，沒注意他是否會
        跟其他營業員互動等語、證人即中信期貨公司營業員辛○○於本院審理時證稱：陳奕澐是公司客戶，都坐在營
        業員旁邊而無固定座位，上班期間看陳奕澐與壬○○間
        之互動很頻繁，有時很好有時又很不好，但不便過問太
        多，就其個人認知應該是很熟的朋友等語（見本院卷第
        113頁、第114頁、第118頁之99年1月26日審理筆錄），
        由上開證人乙○○、丁○○、辛○○證述之情節，被告
        庚○○與壬○○間關係匪淺，彼此互動十分熟絡。再佐
        以被告壬○○於91年7月1日進入中信期貨公司任職時所
        填寫之職員資料表（見本院卷第182頁至第183頁），其
        中緊急聯絡人欄填載「陳奕澐、住址北市大安區○○○
        路○段125巷30號2樓、電話00-00000000」，與被告壬○○填載自身聯絡地址、電話相同，而其親屬資料欄上記
        載「配偶陳奕澐、出生年月日53.11.23、職業金融、是
        （同住）」，且被告壬○○於本院審理時自承：75、76
        年間認識時，庚○○就叫做「庚○○」，後來經算命改
        為「陳奕澐」，87年在高雄發生官司後就沒有聯絡，直
        到91年再聯絡時他就說他已經正式改名為「陳奕澐」，
        但沒有看過其身分證件，當初是庚○○介紹其進入中信
        期貨公司等語（見本院卷第40頁正、反面、第227頁反
        面），更足見被告壬○○與庚○○業已相識甚久，且兩
        人間之互動非僅止於在中信期貨公司進行期貨商品買賣
        交易之客戶與營業員之關係。而被告壬○○所填載之職
        員資料表上所載「陳奕澐」之出生年月日（即53年11月
        23日）的確為被告庚○○之出生年月日（此關諸被告庚○○之年籍資料自明），明顯與被告庚○○於填寫「中
        信期貨股份有限公司代理開戶及從事期貨交易委任授權
        書」時所交付、黏貼之國民身分證影本上記載之出生年
        月日「53年10月10日」截然不同，以被告壬○○對被告
        庚○○之熟識程度、彼此間交往關係，被告壬○○顯可
        知悉被告庚○○所交付之「陳奕澐」國民身分證影本所
        記載出生年月日有異，卻仍予以收受後持交給中信期貨
        公司，從而，被告壬○○就行使經變造之「陳奕澐」國
        民身分證影本乙節顯與被告庚○○有犯意聯絡及行為分
        擔。
      (2)至於被告庚○○所製作之不實帳戶淨值及盈餘資料等，
        依證人即告訴人甲○○於本院審理時證稱：剛開始投資
        時會去中信期貨公司找壬○○、庚○○，是壬○○一直
        強調庚○○是中信期貨公司高薪聘請的操盤手，後來他
        們有時候打電話說公司會議室都在使用、不要去公司，
        或是說客戶都是約在外面見面，因為去中信期貨公司時
        看他們的員工好像很忙，所以就不定期與壬○○、庚○○他們約在外面見，見面時壬○○、庚○○會拿報表給
        我們看。剛開始有收到中信期貨公司寄的對帳單，但是
        看不懂，就請戊○○看，但是他也看不懂，後來就打電
        話問庚○○他們，之後約在外面見面時，庚○○或壬○○就會交付比較簡易的對帳單，當初以為這是中信期貨
        公司有權製作者所作的，不知道內容是假的等語（見本
        院卷第145頁至第151頁之99年2月9日審理筆錄）、證人
        即告訴人丙○○於本院審理時證稱：曾收過中信期貨公
        司寄來的對帳單，但看了不是很瞭解，有去問過戊○○
        ，如果他也不是很懂的地方，會在一起去喝下午茶時詢
        問壬○○、庚○○，但之後就沒有很仔細的看，收到就
        是放在家裡。至於庚○○自己製作的較簡易對帳單（後
        來才知道是他自己做的），也許是我也許是我母親之要
        求或是我們討論過後，請庚○○及壬○○用一個較簡單
        的方式告訴我們是否有賺錢；這些對帳單有時是戊○○
        交給我的，也有庚○○喝下午茶時拿出或是從壬○○的
        包包中拿出自己交給我的，可能因為中信每隔幾天寄來
        的報表我看不懂，庚○○就做比較簡易化的報表，但是
        當時不知道那是他本人製作跟公司無關等語甚詳（見本
        院卷第151頁至第158頁之99年2月9日審理筆錄），核與
        證人戊○○於本院審理時具結證稱：中信期貨公司之對
        帳單的確有寄到我們住處，曾數次拿對帳單去中信期貨
        公司請教陳弈澐（即庚○○）與壬○○，當時他們兩個
        都說期貨選擇權現都在部位上面、錢都在倉位上；後來
        庚○○每3個月提出對帳單，有時去中信期貨公司時，
        剛好3個月期間到了，就會請庚○○與壬○○交付對帳
        單，如果庚○○不在就是壬○○交付，有時候壬○○不
        在，就跟庚○○拿，也有約在外面在咖啡廳由庚○○或
        壬○○拿出來，因為次數很多，那幾筆如何交付不記得
        了，曾過問庚○○及壬○○為何對帳單上沒有中信期貨
        公司之標誌，就請庚○○在對帳單上面簽名，但不知道
        這是庚○○自己製作之對帳單，以為是中信期貨公司有
        權製作之人所製作的，因此沒有去比對寄到家裏的對帳
        單；為瞭解投資狀況，其常常找壬○○與庚○○，有時
        在中信期貨公司的辦公室、營業廳、會議室見面，有時
        約在外面咖啡店見面，次數很頻繁，庚○○在中信期貨
        公司的辦公桌是與壬○○一起，桌子都是連在一起，與
        庚○○討論期貨交易獲利情形時，壬○○也在場等語相
        符（見本院卷第137頁至第144頁之99年2月9日審理筆錄
        ）。是以被告壬○○對於被告庚○○全權代客（代甲○○、丙○○）操作期貨商品買賣之交易及獲利情形，既
        能告知證人甲○○、丙○○、戊○○等人，或與之討論
        ，復曾經交付由被告庚○○製作之對帳單給證人甲○○
        等人後與之討論，堪認被告壬○○非旦對被告庚○○代
        為操作之獲利情形有所瞭解，亦曾看過被告庚○○製作
        之帳戶淨值、盈餘資料，以被告壬○○當時係中信期貨
        公司營業員且負責執行被告庚○○代甲○○、丙○○下
        單委託買賣期貨商品交易，應清楚知悉被告庚○○所交
        付之帳戶淨值、盈餘資料非屬中信期貨公司製發且其記
        載獲利情形亦與事實不符，被告壬○○空言辯稱不知情
        云云，無足採信。
    (三)按刑法第216條、第210條之行使偽造私文書罪，以足生損
      害於公眾或他人為構成要件之一，所稱足生損害於公眾或
      他人，係指行為人行使偽造私文書之結果，有足以發生損
      害於公眾或他人之虞或其危險性為已足，並非以公眾或他
      人果受其損害或已受其損害為必要。而以刑法上之偽造私
      文書罪，須所偽造者為他人名義之文書，所謂他人名義，
      即非自己名義之意，不以名義人必須確有其人為必要，苟
      其所偽造之文書，足以使人誤信為真正，雖該名義人係出
      於虛捏，亦無妨於偽造文書罪之成立。本件被告庚○○為
      隱匿通緝犯身分而變造「陳奕澐」國民身分證，繼之為取
      得客戶全權委託操作期貨交易而偽造「陳奕澐」名義之授
      權書，其後更與壬○○為避免告訴人甲○○、丙○○或證
      人戊○○發現被告庚○○全權代為操作之期貨交易、外幣
      買賣虧損連連而中止投資，遂基於行使偽造私文書之犯意
      聯絡，由被告庚○○偽造「陳奕澐」名義之帳戶淨值、盈
      餘資料交付給甲○○等人，用以取信甲○○等人操作期貨
      交易及外幣買賣獲利豐厚等情，則被告庚○○及壬○○此
      部分行使偽造私文書之結果，均已足以生損害於文書名義
      人「陳奕澐」及甲○○、丙○○等客戶及中信期貨公司，
      則本件是否確有「陳奕澐」其人，已無礙於其犯罪之成立
      ，特予說明。
三、就被告庚○○及壬○○違反期貨交易法犯行部分：
    (一)訊據被告庚○○及壬○○均矢口否認有何違反期貨交易法
      等犯行，被告庚○○辯稱：確實有幫甲○○等人操作期貨
      選擇權，但是從未自稱係中信期貨公司從美國華爾街高薪
      聘請操盤手，或對之有何投資獲利之保證；而一開始期貨
      交易都有獲利，但後來投資失利，為了想把錢賺回來，才
      偽造對帳單隱瞞虧損情形，而不是想藉此取信甲○○等人
      要求他們再挹注資金；縱使出金也是進入甲○○等人指定
      帳戶，其並未從中拿取金錢云云。被告壬○○則辯稱：甲○○及丙○○都是透過戊○○來中信期貨開戶，他們全權
      委託戊○○及庚○○來操作期貨交易，與伊無關，伊只是
      營業員負責接單、下單，並未參與庚○○代甲○○等人操
      作期貨交易之過程；甲○○等人投資外幣保證金買賣之部
      分，亦與伊無關云云。
    (二)經查：
      (1)證人即告訴人甲○○於偵訊及本院審理時均證稱略以：
        當初是戊○○帶伊到中信期貨公司開戶，接待者就是壬○○，庚○○（當初只知道他叫陳奕澐）坐在裡面，壬○○是中信期貨公司的員工，而介紹庚○○是中信期貨
        公司從新加坡高薪聘請來的操盤手，就去請庚○○出來
        ，當時場面很大，有5、6個人在場，伊有表示是以退休
        金來投資，因此要沒有風險的投資，庚○○當時沒有作
        獲利保證，但是有說會賺錢；92年2月開始投資後，為
        瞭解投資情形，一開始是去中信期貨公司找壬○○及庚○○，後來壬○○、庚○○他們說公司會議室都在使用
        ，或說客戶都是約在外面見面等語，因為相信中信期貨
        公司且看到公司員工好像很忙，所以就與壬○○、庚○○開始約在外面，他們會拿報表給我們看。因為壬○○
        是中信期貨的人，庚○○是說公司主管從新加坡請來的
        操盤手，庚○○是很高高在上的人，因此都是與壬○○
        接觸、詢問，也不知道這些對帳單是庚○○自己製作的
        ，以為是中信期貨公司製作的，因為帳戶幾乎每個月錢
        都有進來，就認為是有獲利、有賺錢，公司的人（有時
        是壬○○、庚○○，有時候是公司同事）會先電話通知
        出金帳戶有錢進去，就去刷簿子等語甚詳（見96年度偵
        字第15578號卷(一)第203頁至第214頁、同卷(二)第60頁至
        第64頁，本院卷第145頁至第151頁之99年2月9日審理筆
        錄）。
      (2)證人即告訴人丙○○於偵查及本院審理時均證稱略以：
        因為甲○○先去中信期貨公司開戶並交由庚○○操作之
        帳戶有獲利，在92年5月間就由甲○○陪同至中信期貨
        公司開戶，當時是由壬○○接待到中信期貨公司內部的
        會議室，有人倒茶進來，然後再去別處請庚○○過來，
        接下來就由壬○○及陳毅勳在場辦理開戶，壬○○介紹
        庚○○時，都說他有多厲害、很有一套，但都說庚○○
        叫做陳奕澐，96年去中信期貨公司查時，才知道他不是
        公司之員工，也不叫做陳奕澐。曾經收到中信期貨公司
        寄到家裏的對帳單，但因為對投資（期貨）不是很懂，
        看不懂對帳單，就去問戊○○，如果他也不是很懂，就
        會在去喝下午茶時一起問壬○○及庚○○，之後就沒有
        再仔細看中信期貨公司寄來的對帳單。至於庚○○自己
        至做的對帳單（後來才知道是他自己做的），有時戊○○交付的，也有在與庚○○、壬○○相約喝下午茶時，
        由庚○○拿出或是從壬○○的包包中拿出來，可能因為
        看不懂中信期貨公司每隔幾天寄來的報表，或許是我還
        是我母親或是我們一起討論過後，才請庚○○就做比較
        簡易化的報表，告訴我們是否有賺錢，但是當時並不知
        道那是他自己製作的報表。投資之後，會相約出來喝下
        午茶詢問投資情況，庚○○及壬○○都說有賺錢，從來
        沒有說有賠錢。後來會在投資外匯，也是由庚○○、壬○○介紹說現在做外匯的利潤也很好，也會賺錢等語，
        我們當時的認知就是之前的投資都有賺錢、很信任他們
        ，所以才會再拿錢出來投資等語甚詳（見96年度偵字第
        15578號卷(一)第12頁至第13頁，本院卷第151頁至第158
        頁之99年2月9日審理筆錄）。
      (3)證人戊○○於本院審理時則具結證稱：不知道庚○○並
        沒有期貨營業員證照，當初是友人任奕霖邀約而一起參
        加中信期貨公司所辦的說明會因而認識庚○○，但當時
        他自稱為陳奕澐，說明會上也介紹他是從華爾街、新加
        坡那邊高薪請來的管理人；聽庚○○在說明會上提到資
        產投資、人生規劃、資產管理、最小的風險下獲取最適
        的報酬、風險管理等，並且說期貨選擇權的部位有時間
        價值且都有作避險，風險非常小等語，當時與甲○○同
        住，就建議甲○○這個可以投資，就陪同甲○○去開戶
        並交給庚○○操作。因為甲○○希望可以多瞭解投資狀
        況，就交代其多多去中信期貨公司瞭解，其有常去中信
        期貨公司，大多找庚○○與壬○○，有時在中信期貨公
        司的辦公室、營業廳或會議室見面，有時在咖啡店，次
        數很頻繁。後來與庚○○、壬○○在會議室討論時，他
        們多次希望我們加碼、把部位放大，做一個300萬元以
        上之投資組合，獲利的報酬很可觀，庚○○並沒有明確
        表達保證獲利，只說可以讓我們持續獲利，而開始投資
        之後，每3個月幾乎都持續匯錢到帳戶，我們以為這樣
        是有獲利，才會300萬元300萬的丟下去，雖然庚○○也
        沒有額外向甲○○、丙○○收取代客操作的獎金或佣金
        ，只有收取操作的手續費，但手續費很高。中信期貨公
        司確實有寄對帳單到我們住處，但看了之後不是很瞭解
        ，就拿對帳單去請教過中信期貨公司及庚○○、壬○○
        ，而且有好幾次，當時陳弈澐（即庚○○）、壬○○都
        有說我的期貨與選擇權現在都在部位上面，實際上現金
        沒有，都在倉位上面等語；後來庚○○每3個月有另外
        交付一份對帳單，因為上面沒有中信期貨公司的標誌，
        有就此部分問過庚○○與壬○○，後來才請庚○○在對
        帳單上簽名，他是簽「陳奕澐」，當時不知道這些對帳
        單是庚○○自己製作的，還以為是中信期貨公司有權者
        所製作的等語相符（見本院卷第137頁至第144頁之99年
        2 月9日審理筆錄）。
      (4)而被告庚○○除否認有獲利保證或曾對外稱係中信期貨
        公司從華爾街或新加坡高薪聘請來台等語之外，對於證
        人甲○○、丙○○及戊○○所述其本身無期貨經理事業
        執照、卻以「陳奕澐」之名義全權代為操作期貨交易，
        虧損後自行製作虛偽不實之帳戶淨值、盈餘資料等給甲○○、丙○○、戊○○等人，以隱匿其操作失利等事實
        亦均坦認不諱，復有證人丙○○、甲○○提供由被告庚○○、壬○○所交付之國內外交易帳戶淨值、盈餘資料
        以及95年2月25日、95年4月28日香港H股避險組合交易
        現況說明之持股明細資料等在卷可稽（見本院98年刑保
        管字第268號外放證物）。再者，甲○○、丙○○之期
        貨交易帳戶從92年12月起即出現虧損，迄至95年底均未
        見起色，而被告庚○○卻仍以其名義填寫保證金提款條
        交給被告壬○○辦理出金等情，復為被告庚○○、壬○○所不爭執，且有中信期貨公司96年5月16日（96）信
        期字第22號函寄所檢附甲○○、丙○○帳戶之出金紀錄
        、國內外保證金專戶出金互轉文件即保證金提款單影本
        、凱基期貨股份有限公司98年5月20日（98）凱期字第
        96號函暨所附甲○○及丙○○之期貨帳戶入出金明細資
        料表及交易明細資料等附卷可稽（見96年度偵字第
        15578 號卷(一)第224頁至第234頁、見法務部調查局台北
        市調查處卷第161頁至第236頁）。參以上開證人之證述
        ，足認被告庚○○確有全權代客操作之從事期貨經理行
        為，並有從事期貨交易，有虛偽、詐欺、隱匿及其他足
        生期貨交易人誤信等行為，被告庚○○此部分之犯行，
        事證明確，洵堪認定。
      (5)被告壬○○雖以其僅負責接單，未參與期貨交易操作等
        語置辯。然查，被告壬○○確有於證人甲○○、丙○○
        、戊○○等人決意開戶並全權委託被告庚○○為期貨交
        易操作前，在證人甲○○等人面前多次吹噓被告庚○○
        操作期貨交易之實務經驗、獲利能力，且負責辦理渠等
        開戶手續，之後除負責接受被告庚○○所為期貨交易下
        單之業務，以獲得中信期貨公司核發之業績獎金外，更
        曾多次與庚○○一同向甲○○、丙○○及戊○○等人解
        說投資過程及獲利情形等節，業經證人甲○○、丙○○
        、戊○○等人於本院審理時證述明確（業如前述），是
        以被告壬○○對於證人甲○○、丙○○係為全權委託庚○○代為操作期貨交易而開戶，且開戶後確由庚○○就
        其個人分析、判斷後為甲○○等人執行交易等情均知之
        甚詳。而依據卷內所附之甲○○、丙○○之國內外保證
        金出金文件、國內外保證金專戶互轉文件（見法務部調
        查局台北市調查處卷第163頁至第235頁），其接單營業
        員均係被告壬○○，此為被告壬○○所不否認，核與被
        告庚○○於本院審理時證稱：其認知全權委託包含代為
        辦理出金，所以填好保證金提款條後在客戶簽章欄位上
        簽署「Steve」，之後交給壬○○處理等語相符（見本
        院卷第233頁之99年5月4日審理筆錄）；而有關出金作
        業制度流程及內部規定，在95年2月以前，中信期貨公
        司係規定：當面：客戶（營業員）填寫出金申請單，
        由客戶簽章（開戶原留印鑑樣式）後交由營業員簽章後
        送交業務主管核准簽章，再由交易結算部人員檢核客戶
        可出金金額、核對原留印鑑樣式後輸入後台系統並在出
        金申請單簽章，送交結算覆核人員覆核客戶可申請出金
        金額及後台系統扣款作業無誤，送交財務部辦理出金至
        客戶約定之本人出金帳戶銀行作業；網路：客戶自行
        登錄公司網路平台辦理出金申請，由結算人員印製出金
        明細資料送交財務部辦理出金至客戶約定之本人出金帳
        戶銀行作業；電話：營業員接聽客戶電話申請出金，
        填寫出金申請單並簽章後送交業務主管核准簽章，再由
        交易結算部人員檢核客戶可出金金額，輸入後台系統並
        在出金申請單簽章，送交結算覆核人員覆核客戶可申請
        出金金額及後台系統扣款作業無誤，送交財務部辦理出
        金至客戶約定之本人出金帳戶銀行作業。另中信期貨公
        司在95年3月以後辦理出金作業制度流程及內部規定，
        係取消由營業員填寫或受理客戶電話申請出金後填寫出
        金申請書之程序，而由客戶或結算人員填寫出金申請書
        ，抑或由結算人員接到客戶以專線電話告知辦理出金申
        請，繼之為後續簽核等情，此有凱基期貨股份有限公司
        以99年3月5日（99）凱期字第53號函暨所檢附出金作業
        制度流程及內部規定在卷可稽（見本院卷第171頁至第
        174頁）。從而，在95年2月以前，依照中信期貨公司之
        規定，客戶當面或以電話辦理出金申請，都需經由營業
        員受理，佐以卷附之甲○○、丙○○之國內外保證金出
        金文件、國內外保證金專戶互轉文件，其上營業員均記
        載「黃瑛儒」（即本件被告壬○○當時之姓名），顯見
        被告庚○○就甲○○、丙○○之帳戶申請辦理出金一事
        ，被告壬○○均有經手處理，並以其擔任中信期貨公司
        營業員身分掩飾被告庚○○受全權委託代客操作之事實
        。綜上所述，被告壬○○既明知證人甲○○、丙○○係
        為委託他人從事全權委託期貨交易而開戶，竟仍從中介
        紹未取得證期局許可經營期貨經理事業之被告庚○○予
        甲○○、丙○○，除於雙方委任關係締約過程施以助力
        ，且以其中信期貨公司業務員身分掩護被告庚○○，甚
        而在被告庚○○為甲○○等人全權操作期貨交易期間，
        多次參與討論投資現況及投資獲利情形，顯與被告庚○○有共同擅自經營期貨經理事業之犯意聯絡及行為分擔
        之事實，縱使被告壬○○未直接就各筆期貨交易或投資
        為分析、判斷，並基於該分析、判斷，為甲○○等人執
        行交易或投資等行為，然此僅為被告壬○○與庚○○間
        犯罪行為之內部分工，被告壬○○自不能就此予以卸責
        ，渠二人就此顯有犯意聯絡及行為分擔。
      (6)雖被告庚○○之辯護人辯護意旨認被告庚○○係以自然
        人身分為他人全權委託、代客操作之行為，且未向甲○○等人收取代客操作之績效獎金、佣金或手續費用，被
        告壬○○亦僅獲得中信期貨公司核發之業務員獎金，並
        未額外獲利，應不該當期貨交易法第112條第5款所謂「
        經營期貨經理事業」云云。然按經營期貨信託事業、期
        貨經理事業、期貨顧問事業或其他期貨服務事業，須經
        主管機關之許可並發給許可證照，始可營業，期貨交易
        法第82條第1項定有明文。因此，不論公司、行號及個
        人均必須經主管機關許可並發給許可證照，始得接受委
        託書並收取佣金或手續費代他人操作。而期貨交易法中
        雖未對「期貨經理事業」為定義，惟依據期貨經理事業
        設置標準第2條之規定，經營接受「特定人」委任，對
        委任人之委託交易資金，就有關期貨交易為分析、判斷
        ，並基於該分析判斷，為委任人執行期貨交易之業務者
        ，為期貨經理事業。期貨經理事業管理規則第2條第1款
        亦規定期貨經理事業所經營之業務為：接受「特定人」
        委任從事全權委託期貨交易業務。是受委託而全權代委
        託人從事期貨交易者，只須有收取報酬以之為業之事實
        ，即構成經營期貨經理事業，至於委託人僅須為「特定
        人」為已足，並不以多數人為必要。蓋所謂期貨經理「
        事業」，應指「業務」而言。刑法上所謂業務，係以事
        實上執行業務者為標準，指以反覆同種類之行為為目的
        之社會的活動而言；執行此項業務，縱令欠缺形式上之
        條件，仍無礙於業務之性質。因此不論該事業是否「專
        營」，亦不問經營是否需達「一定之規模」，均無礙其
        成立，否則，如以兼營或分時、分地接受特定人委託之
        方式經營，將出現管理及規範上之漏洞，反而無法有效
        達成立法管理期貨經理事業之目的，故所謂特定人委任
        ，自不以接受多數人委託為必要。被告庚○○接受證人
        甲○○、丙○○委託從事全權委託期貨交易，時間長達
        4年，反覆進行全權委託之期貨交易次數頻繁，其所為
        自屬擅自經營期貨經理事業，要無疑義。被告壬○○明
        知證人甲○○、丙○○係為委託他人從事全權委託期貨
        交易，竟仍從中介紹未取得證期局許可經營期貨經理事
        業之被告庚○○予甲○○、丙○○，除於雙方委任關係
        締約過程施以助力，且以其中信期貨公司業務員身分掩
        護被告庚○○，顯與被告庚○○有共同擅自經營期貨經
        理事業之犯意聯絡及行為分擔之事實，亦堪認定。
      (7)另按「外幣保證金交易」契約之真正當事人為指示買賣
        外幣之客戶及受指示、以自己名義、在國際市場買賣外
        幣之經紀商。然而經紀商須開發客源，故須委任第三人
        為其仲介潛在之客戶與其簽約，因此有所謂之「外幣保
        證金交易」之仲介業務，從事該等仲介業務之人，乃係
        受經紀商之委任，為經紀商之利益，介紹客戶與經紀商
        簽約，從事「外幣保證金交易」，而客戶一旦簽約從事
        外幣之買賣後，需要有人提供相關訊息，做為買賣外幣
        之參考，此即屬「外幣保證金交易」之顧問業務；又在
        客戶無法從「外幣保證金交易」中獲利時，會產生專業
        經理人代其買賣外幣而取利之需要，因此又產生了「外
        幣保證金交易」之經理業務，該等從事經理業務之人，
        乃係受客戶之委任，為客戶之利益，代客戶買賣外幣。
        而經營期貨經理事業須經主管機關許可並發給許可證照
        ，同法第82條第1項亦有明定。因此，不論公司、行號
        及個人均必須經主管機關許可並發給許可證照，始得接
        受委託書並收取佣金或手續費代他人操作與外匯指定銀
        行進行外幣保證金交易；未向主管機關申請許可並發給
        許可證照，而擅自以接受委託書並收取佣金或手續費等
        之方式代他人操作與外匯指定銀行進行外幣保證金交易
        ，係屬未經許可擅自經營期貨經理事業，違反同法第82
        條第1項之規定，應依同法第112條第5款加以處罰。經
        查，本件被告庚○○及壬○○於94年2月初，除在臺仲
        介客戶甲○○與中國信託商業銀行香港分行簽約從事外
        幣保證金交易，並於甲○○簽約後提供國際（香港）外
        匯市場外幣漲跌訊息、代客操作外幣之買賣，而為客戶
        經理該外幣買賣業務，此為證人甲○○、丙○○及戊○○證述明確（如前所述），復為被告庚○○所坦認不諱
        ，且有證人丙○○所提供之香港H股現況說明等資料在
        卷可資佐證（見本院98年刑保管字第268號之外放證物
        ），從而，揆諸前開規定，被告庚○○及壬○○就代甲○○操作外幣保證金交易之行為，亦屬從事期貨經理事
        業，自屬無疑。
      (8)至於公訴意旨認被告庚○○為賺取更多獎金，不顧盈虧
        進行大量反覆短線交易，其後操作失利，致使甲○○及
        丙○○之帳戶資金發生嚴重虧損，並藉中信期貨公司作
        業疏失而擅自填寫保證金提款條交給被告壬○○辦理出
        金，讓甲○○及丙○○誤以為期貨交易持續獲利等語。
        然查，依據卷附凱基期貨股份有限公司98年5月20日（
        98）凱期字第96號函暨所附甲○○及丙○○之期貨帳戶
        入出金明細資料表及交易明細資料，或是凱基期貨公司
        出具之98年1月選案查核報告（見96年度偵字第15578
        號卷(一)第224頁至第234頁、同卷(二)第166頁至第182頁）
        ，被告庚○○、壬○○為告訴人甲○○、丙○○所作之
        期貨交易，自92年2月、92 年5月份起至同年11月底為
        止，其帳戶內保證金淨值均呈現漲勢，嗣於92年12月底
        結算時，甲○○及丙○○前開期貨帳戶之保證金淨值方
        大幅短少，且於92年至95 年間，甲○○及丙○○之期
        貨帳戶交易量僅佔中信期貨公司交易量之0.23％、手續
        費佔1.60％，而上開期貨帳戶之手續費佔被告壬○○該
        期間所有客戶手續費收入84.06％，然並無任何資料顯
        示被告庚○○、壬○○所為之期貨交易有明顯異常或悖
        於交易常理之處，檢察官就此亦未提出其他證據資料可
        資佐證。至被告庚○○、壬○○為甲○○、丙○○全權
        代為操作期貨買賣，固得按月收取中信期貨公司依據客
        戶手續費收入扣除相關成本，再依營業員整體業績級距
        計算後所發給之獎金，然此充其量僅係被告庚○○、壬○○願受證人即告訴人甲○○、丙○○委託全權操作買
        賣期貨之動機，在無明確證據前，亦難據此即認被告庚○○或壬○○必有為貪圖中信期貨公司核發之鉅額獎金
        而刻意為不當操作而生損害於甲○○、丙○○之意圖或
        行為。又本件證人即告訴人甲○○、丙○○在開立中信
        期貨公司保證金專戶時，毋須交付任何費用，僅是將保
        證金以自己名義存放在其上開保證金專戶內，以利於期
        貨交易，且除中信期貨公司依據雙方所訂之契約內容，
        在交易後得自該保證金專戶內直接收取佣金、利息或其
        他手續費（期貨交易法第70條、第71條參照），告訴人
        甲○○、丙○○上開保證金專戶內之款項僅得於辦理出
        金申請後，轉存入告訴人甲○○、丙○○開戶時所設定
        特定金融機構帳戶（即甲○○開設於建華商業銀行新店
        分行帳號00000000000000號之帳戶、丙○○開設於第一
        商業銀行古亭分行帳號00000000000號帳戶），任何人
        均無可能挪供己用，且上開出金帳戶之存摺、印鑑章均
        未曾交由被告庚○○、壬○○保管等情，已經證人即中
        信期貨員工丁○○於本院審理時證述明確（見本院卷第
        113頁），並有卷附之證人甲○○、丙○○之開戶文件
        ，其內確實併附甲○○開設於建華商業銀行新店分行帳
        號00000000000000號帳戶、丙○○開設於第一商業銀行
        古亭分行帳號00000000000號帳戶之存摺封面影本可稽
        （見法務部調查局台北市調查處卷第131頁、第135頁）
        ，是以縱被告庚○○、壬○○未事先取得甲○○、丙○○之同意或授權，即自行辦理出金，然款項仍進入甲○○、丙○○之出金專戶內，被告庚○○及壬○○尚無從
        自此獲得任何金錢或利益。況甲○○及丙○○於辦理開
        立帳戶時所簽具之委任授權書（見法務部調查局台北市
        調查處卷第134頁、第138 頁），其授權事項包含「辦
        理開戶事宜（限法人戶）、開戶資料之變更（限法人戶
        ）、委託買賣期貨及期貨選擇權交易、期貨交割事宜」
        ，而出金款項依法僅可匯入期貨交易人開戶時所約定之
        出金帳戶（業如前述），被告庚○○既接受甲○○及丙○○之全權委託操作期貨，期貨買賣交易之款項均由保
        證金專戶支出、收入，其定期以出金之方式由保證金專
        戶提出款項作為投資收益給甲○○、丙○○，自屬卓然
        ，即令被告庚○○未事先徵得甲○○、丙○○之授權或
        同意，亦無從就此為不利於被告庚○○、壬○○之認定
        。況被告庚○○、壬○○以出金方式由甲○○、丙○○
        保證金專戶提出款項作為其曾允諾之投資收益匯予甲○○、丙○○，則甲○○、丙○○一方面收進投資收益，
        另一方面保證金專戶內之金額必因此隨之下跌，縱告訴
        人甲○○、丙○○不瞭解所謂出金並非投資獲利之意，
        惟其投入期貨交易之金額與其所得獲利之間，是否呈現
        正負情形，應非有計算上之困難，告訴人甲○○、丙○○身為期貨投資客戶亦非不可向中信期貨公司求證或查
        詢，告訴人甲○○、丙○○捨此不為，此部分亦無從為
        不利於被告庚○○、壬○○之認定。
    (三)綜上所述，被告庚○○、壬○○均明知未經許可，不得從
      事期貨經理事業，復知從事期貨交易不得有虛偽、隱匿或
      其他足生期貨交易人誤信之行為，卻對證人甲○○、丙○○、戊○○等人隱匿庚○○之本名及通緝犯身分，以「陳
      奕澐」名義接受甲○○及丙○○委託授權操作期貨買賣及
      外幣保證金交易，復為恐甲○○等人發現其操作失利而中
      止委託投資，竟製作虛偽不實之國內外交易帳戶淨值、盈
      餘資料等，使甲○○等人無從得知操作失利、帳戶虧損之
      事實，持續加碼投資，擬借此透過被告壬○○下單而向中
      信期貨公司獲取大量業績獎金等事實，至為明確。從而，
      被告壬○○及庚○○空言否認犯行，均無足採，本件事證
      明確，被告壬○○、庚○○之犯行均已經證明，應依法論
      科。
四、新舊法比較之說明：被告壬○○、庚○○行為後，刑法部分
    條文業於94年1月7日修正，94年2月2日公佈，於95年7月1日
    施行。現行刑法第2條第1項規定：「行為後法律有變更者，
    適用行為時之法律，但行為後之法律有利於行為人者，適用
    最有利於行為人之法律」，上開規定乃與刑法第一條罪刑法
    定主義契合，而貫徹法律禁止溯及既往原則，係規範行為後
    法律變更所生新舊法律比較適用之準據法，是刑法第2條本
    身雖經修正，但刑法第2條既屬適用法律之準據法，本身尚
    無比較新舊法之問題，應一律適用裁判時之現行刑法第2條
    規定以決定適用之刑罰法律，先予辨明。又本次刑法修正之
    比較新舊法，應就罪刑有關之共犯、未遂犯、想像競合犯、
    牽連犯、連續犯、結合犯、以及累犯加重、自首減輕暨其他
    法定加減原因（如身份加減）與加減例等一切情形，綜其全
    部罪刑之結果而為比較，最高法院95年5月23 日95年度第八
    次刑事庭會議決議可資參照。惟修正後刑法第2條第1項之規
    定，係規範行為後「法律變更」所生新舊法比較適用之準據
    法，故如新舊法處罰之輕重相同，即無比較適用問題，非此
    條所指之法律有變更，若純為文字修正者，更應同此，最高
    法院95年11月7日95年度第21次刑事庭會議決議參照。茲分
    述如下：
    (一)關於罰金刑部分，依刑法施行法第1條之1：「中華民國94
      年1月7日刑法修正施行後，刑法分則編所定罰金之貨幣單
      位為新臺幣」「94年1月7日刑法修正時，刑法分則編未修
      正之條文定有罰金者，自94年1月7日刑法修正施行後，就
      其所定數額提高為30倍。但72年6月26日至94年1月7日新
      增或修正之條文，就其所定數額提高為3倍」，由原先以
      銀元計算，並依罰金罰鍰提高標準條例第1條前段提高10
      倍之規定，修正為依新臺幣計算並提高為30倍，是就罰金
      刑之數額而論，修正前後並無不同，依最高法院第21次決
      議，認逕適用刑法施行法第1條之1規定即可。另修正後刑
      法第33條第5款既已將罰金刑之最低額由銀元1元即新臺幣
      3元，提高為新臺幣1000 元，故比較新舊法之結果，自以
      被告行為時即修正前之刑法第33條第5款規定較有利於被
      告，應依刑法第2條第1項前段，適用修正前之刑法第33條
      第5款規定。
    (二)刑法第28條原規定：「二人以上共同『實施』犯罪之行為
      者，皆為共同正犯。」雖經修正為：「二人以上共同『實
      行』犯罪之行為者，皆為共同正犯。」，被告壬○○及庚○○就本案行使偽造私文書、行使變造特種文書及違反期
      貨交易法等行為，均具有犯意聯絡，並共同實行各該部分
      犯行而有行為分擔，是不論依新法或舊法，均應構成共同
      正犯。
    (三)修正前刑法第56條連續犯之規定，業經修正刪除，此刪除
      雖非犯罪構成要件之變更，但顯已影響行為人刑罰之法律
      效果，自屬法律有變更，應依修正後刑法第2條第1項規定
      為新舊法之比較。依修正前刑法，被告壬○○、庚○○先
      後多次行使變造特種文書、行使偽造私文書等行為，應依
      連續犯之規定從一重論以行使偽造私文書罪一罪；至依修
      正後刑法，則均須分論併罰，自以修正前刑法對被告壬○○及庚○○較為有利。
    (四)又被告2人行為後，刑法第55條關於牽連犯之規定，業經
      修正刪除，並自95年7月1日施行。本件被告庚○○、壬○○所犯行使偽造私文書罪、違反期貨交易法第112條第5款
      及第7款之罪間，本具有方法目的之牽連犯關係，依修正
      前即被告行為時之規定，應從一重之違反期貨交易法第
      112條第5款及第7款之罪處斷；依修正後之刑法既已刪除
      牽連犯之規定，則所犯上述各罪應依數罪併罰之規定分論
      併罰。比較新舊法之規定，修正後之規定並非較有利於被
      告。
    (五)刑法第67條原規定：「有期徒刑加減者，其最高度及最低
      度同加減之。」、第68條原規定：「拘役或罰金加減者，
      僅加減其最高度。」；修正後之刑法第67條規定：「有期
      徒刑或罰金加減者，其最高度及最低度同加減之。」、第
      68條規定：「拘役加減者，僅加減其最高度。」，換言之
      ，就有關罰金刑加減，由原來規定之僅加減其最高度刑，
      修正為其最高度刑及最低度刑同加減之。
    (六)準此，經綜合適用修正前、後之罪、刑相關規定予以比較
      ，修正後之規定顯非較修正前之規定有利於被告壬○○、
      庚○○等人，因之，依現行即修正後刑法第2條第1項前段
      規定，此部分自應整體適用修正前刑法之有關規定，合先
      敘明。
    (七)另刑法第11條原規定「本法總則於其他法令有刑罰之規定
      者，亦適用之。但其他法令有特別規定者，不在此限。」
      ，經修正為「本法總則於其他法律有刑罰或保安處分之規
      定者，亦適用之。但其他法律有特別規定者，不在此限。
      」，亦即為使法規範明確，將「法令」修正為「法律」以
      符合法律保留及罪刑法定原則，復就解釋上認為「有刑罰
      之規定」包含保安處分部分亦予以明文化，是以此一修正
      並未涉及實體國家刑罰權之有無暨其範圍之更迭，非屬與
      罪、刑有關且須與之整體依修正後刑法第2條第1項之規定
      為新、舊法比較以同其適用之「法律變更」，惟本條修正
      之目的既為符法律保留及罪刑法定原則暨規範明確性之要
      求，當以修正後之規定較能契合刑罰之本質兼更具規範之
      實質妥當性暨進步性，因之，基於「法與時轉則治」之理
      念，此部分自應適用修正後規定。
五、論罪科刑部分：
    (一)按刑法上之偽造署押罪，係指單純偽造簽名、畫押而言，
      若在制式之書類上偽造他人簽名，已為一定意思表示，具
      有申請書或收據等類性質者，則係犯偽造文書罪（最高法
      院85年度台非字第146號判決參照）。又按行使影本，作
      用與原本相同，偽造私文書後，持以行使其影本，偽造之
      低度行為為高度之行使行為所吸收，應論以行使偽造私文
      書罪（最高法院70年台上字第1107號判例意旨參照）。次
      按所謂「期貨經理事業」，指經營接受特定人委任，對委
      任人之委託交易資金，就有關期貨交易為分析、判斷，並
      基於該分析判斷，為委任人執行期貨交易之業務者；「接
      受特定人委任從事全權委託期貨交易業務」即為經營期貨
      經理事業，期貨經理事業設置標準第2條、期貨經理事業
      管理規則第2條第1款分別定有明文，且刑法上所謂業務，
      係以事實上執行業務者為標準，指以反覆同種類之行為為
      目的之社會的活動而言；執行此項業務，縱令欠缺形式上
      之條件，仍無礙於業務之性質。因此不論該事業是否「專
      營」，亦不問經營是否需達「一定之規模」，均無礙其成
      立，否則，如以兼營或分時、分地接受特定人委託之方式
      經營，將出現管理及規範上之漏洞，反而無法有效達成立
      法管理期貨經理事業之目的，故所謂特定人委任，自不以
      接受多數人委託為必要。
    (二)核被告庚○○所為，係犯刑法第216條、第212條之行使變
      造特種文書罪、同法第216條、第210條之行使偽造私文書
      罪，及其違反期貨交易法第112條第5款之未經許可經營期
      貨經理事業罪、同法第112條第7款之從事期貨交易而有虛
      偽、隱匿或其他足生期貨交易人誤信之行為罪，且被告壬○○與庚○○就上開所犯行使偽造私文書罪、違反期貨交
      易法第112條第5款、第7款等所示犯行，均有犯意之聯絡
      及行為之分擔，均為共同正犯。被告庚○○所為變造屬特
      種文書之國民身分證後持以行使，其變造之低度行為應為
      其後行使變造特種文書之高度行為所吸收，不另論罪；又
      被告庚○○於「中信期貨經紀股份有限公司開戶文件代理
      開戶及從事期貨交易委任授權書」、自行製作之對帳單等
      私文書上偽造「陳奕澐」之署名，其偽造署名之低度行為
      ，應為各該偽造私文書之高度行為吸收；其偽造私文書之
      低度行為，亦應為其後行使偽造私文書之高度行為所吸收
      ，不另論罪，公訴意旨認被告庚○○此部分僅犯刑法第
      217條偽造署押，尚有未洽，惟其偽造私文書及行使偽造
      私文書之行為，與業經起訴之偽造署押部分具有實質上一
      罪之關係，本院自得併予審理，附此敘明。而被告庚○○
      多次行使變造特種文書、行使偽造私文書等犯行，時間緊
      接，手法相同，所犯係構成要件相同之罪名，顯係基於概
      括犯意為之，為連續犯，應依修正前刑法第56條之規定，
      論以一情節較重之連續行使偽造私文書罪，並依法加重其
      刑。又期貨交易法第112條第5款之罪既稱「經營事業」，
      性質上自係反覆同種類之業務行為為必要，被告庚○○反
      覆之經營行為當應僅包括地成立一罪。被告庚○○於非法
      經營期貨經理事業期間，因操作失利而製作虛偽不實之對
      帳單隱瞞虧損情形、誘使甲○○持續加碼投資（即違反期
      貨交易法第108條第1項規定而以同法第112條第7款處斷）
      ，係以一行為觸犯數罪名，為想像競合，應依修正前刑法
      第55條規定，從一重之違反期貨交易法第112條第5款未經
      許可經營期貨經理事業一罪。再被告庚○○所犯連續行使
      偽造私文書罪，及其違反期貨交易法第112條第5款之未經
      許可經營期貨經理事業罪，其二罪間有手段目的之牽連關
      係，為牽連犯，應依修正前刑法第55條之規定，從一重之
      違反期貨交易法第112條第5款之未經許可經營期貨經理事
      業罪處斷。
    (三)核被告壬○○所為，係犯刑法第216條、第212條之行使變
      造特種文書罪、同法第216條、第210條之行使偽造私文書
      罪，及其違反期貨交易法第112條第5款之未經許可經營期
      貨經理事業罪、同法第112條第7款之從事期貨交易而有虛
      偽、隱匿或其他足生期貨交易人誤信之行為罪，且被告壬○○與庚○○就上開所犯行使偽造私文書罪、違反期貨交
      易法第112條第5款、第7款等所示犯行，均有犯意之聯絡
      及行為之分擔，均為共同正犯。被告壬○○就被告庚○○
      自行製作之對帳單等私文書上偽造「陳奕澐」之署名，其
      偽造署名之低度行為，應為各該偽造私文書之高度行為吸
      收；其偽造私文書之低度行為，亦應為其後行使偽造私文
      書之高度行為所吸收，不另論罪，公訴意旨就此部分漏未
      認定被告壬○○與庚○○具有犯意聯絡及行為分擔之共犯
      關係，而漏未論罪，顯有誤會，惟此部分與起訴被告壬○○所犯行使偽造私文書罪、違反期貨交易法部分分別具有
      連續犯、牽連犯之裁判上一罪關係（詳如後述），自為起
      訴效力所及，本院當得併予審究。而被告壬○○多次行使
      變造特種文書、行使偽造私文書等犯行，時間緊接，手法
      相同，所犯係構成要件相同之罪名，顯係基於概括犯意為
      之，為連續犯，應依修正前刑法第56條之規定，論以一情
      節較重之連續行使偽造私文書罪，並依法加重其刑。又期
      貨交易法第112條第5款之罪既稱「經營事業」，性質上自
      係反覆同種類之業務行為為必要，被告壬○○反覆之經營
      行為當應僅包括地成立一罪。被告壬○○與庚○○於共同
      非法經營期貨經理事業期間，因操作失利而製作虛偽不實
      之對帳單隱瞞虧損情形、誘使甲○○持續加碼投資（即違
      反期貨交易法第108條第1項規定而以同法第112條第7款處
      斷），係以一行為觸犯數罪名，為想像競合，應依修正前
      刑法第55條規定，從一重之違反期貨交易法第112條第5款
      未經許可經營期貨經理事業一罪。再被告壬○○所犯連續
      行使偽造私文書罪，及其違反期貨交易法第112條第5款之
      未經許可經營期貨經理事業罪，其二罪間有手段目的之牽
      連關係，為牽連犯，應依修正前刑法第55條之規定，從一
      重之違反期貨交易法第112條第5款之未經許可經營期貨經
      理事業罪處斷。
    (四)爰審酌被告壬○○身為期貨商（即中信期貨公司）之業務
      員，被告庚○○亦自稱其對於期貨交易實務素有研究，當
      對於期貨交易法規範及相關從業規則均極熟稔，為圖私利
      ，由被告庚○○擅自冒用「陳奕澐」名義，非法接受告訴
      人甲○○、丙○○全權委託從事期貨商品交易，使告訴人
      甲○○等人因之耗費大量金錢（高達5100萬元）投身高風
      險性之期貨市場，供被告庚○○代為操作期貨交易，共同
      擅自非法經營期貨經理事業，破壞社會金融秩序，甚至於
      操作產生虧損之初，被告庚○○及壬○○為避免告訴人甲○○、丙○○收回投資資金，竟無視法律存在而刻意偽造
      不實對帳單持交予告訴人，用以隱匿期貨交易失利之事實
      ，致使損害日趨擴大終至不可收拾之犯罪情節；渠等犯罪
      期間就全權代為操作期貨事業部分，雖未直接自告訴人甲○○、丙○○獲得報酬，然被告壬○○因接受前揭全權委
      託下單而從中信期貨公司所獲取之接單獎金合計高達約
      1510萬元，衡量渠等所得利益、終因操作失利所造成告訴
      人甲○○、丙○○之損失，所生危害非輕，以及被告庚○○犯後坦認變造特種文書後持以行使、冒用「陳奕澐」名
      義簽署授權書後持以行使，用以接受告訴人甲○○及丙○○全權委託代為操作期貨交易等行為，所為業已危害「陳
      奕澐」本人及中信期貨公司管理客戶及其交易人員資料之
      正確性等犯罪情節，復斟酌被告庚○○迄今未能與告訴人
      甲○○、丙○○達成民事上和解，而被告壬○○於本案偵
      審期間始終否認前揭犯行，飾詞卸責，復拒不願與告訴人
      甲○○等人協商賠償事宜，難認有何悔悟之心，惟念及被
      告2人犯罪之動機及目的係單純為賺取業績獎金，並無證
      據證明渠等有何故意錯誤投資之行為、犯罪手段平和、於
      本件犯行各自分擔參與之行為、智識程度及生活狀況等一
      切情狀，分別量處如主文所示之刑，以示儆懲。另以被告
      壬○○之犯罪時間均在96年4月24日以前，經核並無中華
      民國九十六年罪犯減刑條例第3條所定不予減刑之情形，
      應依該條例第2條第1項第3款之規定就被告壬○○部分減
      為有期徒刑8月；至被告庚○○本案犯罪時間雖亦均在96
      年4月24日以前，惟因被告庚○○被宣告逾有期徒刑1年6
      月之刑，且所犯之違反期貨交易法之罪屬中華民國96年罪
      犯減刑條例第3條第1項第10款所定不得予減刑之罪名，故
      不予減刑，併予說明。
    (五)扣案之由被告庚○○、壬○○製作後交付之國內外交易帳
      戶淨值、盈餘資料及香港H股避險組合交易現況說明之持
      股明細資料，其中94年6月16日、94年9月26日、95年3 月
      31日、95年8月24日之國內外交易帳戶淨值、盈餘資料，
      以及95年2月25日、95年4月28日香港H股避險組合交易現
      況說明之持股明細資料，被告庚○○於其上分別偽簽「陳
      奕澐」各1枚用以表示係「陳奕澐」製作後提出，以及未
      扣案之張建雄、辛隆吉、甲○○、丙○○簽具之「中信期
      貨經紀股份有限公司開戶文件」之「代理開戶及從事期貨
      交易委任授權書」、周文蕙簽具之「中信期貨股份有限公
      司代理開戶及從事期貨交易委任授權書」上受任人欄偽造
      之「陳奕澐」署名各1枚、甲○○之外匯保證金客戶資料
      之「第三方授權書」及「外匯保證金客戶授權書」上偽造
      之「陳奕澐」署名各1枚（詳如附表所示），均係被告庚○○偽造之署名，均應依刑法第219條規定沒收。至於被
      告庚○○所偽造之國內外交易帳戶淨值、盈餘資料及香港
      H股避險組合交易現況說明之持股明細資料，既已交付於
      證人甲○○、丙○○等人收受，而張建雄、辛隆吉、甲○○、丙○○簽具之「中信期貨經紀股份有限公司開戶文件
      」之「代理開戶及從事期貨交易委任授權書」、周文蕙簽
      具之「中信期貨股份有限公司代理開戶及從事期貨交易委
      任授權書」、甲○○之外匯保證金客戶資料之「第三方授
      權書」及「外匯保證金客戶授權書」，均於被告庚○○虛
      偽填載「陳奕澐」署名後即交給共同被告壬○○轉交予中
      信期貨公司人員或中國信託銀行香港分行人員，則該物已
      非屬被告庚○○或壬○○所有，性質上又非屬違禁物，是
      以除其上偽造之「陳奕澐」署名，應如上所述依刑法第
      219條予以沒收外，依同法第38條第3項之規定，即不得再
      對該等對帳單諭知沒收，特此說明。
六、不另為無罪諭知部分：
    (一)公訴意旨另以：被告壬○○、庚○○基於共同之犯意聯絡
      ，在92年2月14日告訴人甲○○前往中信期貨公司辦理開
      戶時，對甲○○稱所從事操作的是進行指數等投資，只有
      賺多賺少，沒有風險問題等語，使投資經驗淺薄之甲○○
      同意開戶投資並以「陳奕澐」為被授權人，因認被告2人
      另涉犯期貨交易法第116條第1款、第63條第2款之對期貨
      交易人作獲利保證罪嫌等語。
    (二)按犯罪事實應依證據認定之，無證據不得推定其犯罪事實
      ；不能證明被告犯罪者，應諭知無罪之判決，刑事訴訟法
      第154條第2項、第301條第1項分別定有明文。刑事訴訟法
      上所謂認定犯罪事實之證據，係指足以認定被告確有犯罪
      行為之積極證據而言，如未能發現相當證據或證據不足以
      證明，自不能以推測或擬制之方法，以為裁判基礎；又認
      定犯罪事實所憑之證據，雖不以直接證據為限，間接證據
      亦包括在內；然而無論直接或間接證據，其為訴訟上之證
      明，須於通常一般之人均不致有所懷疑，而得確信其為真
      實之程度者，始得據為有罪之認定，倘其證明尚未達到此
      一程度，而有合理之懷疑存在時，即不能為被告有罪之認
      定，而應諭知無罪之判決（最高法院29年上字第3105號、
      40年臺上字第86號、76年臺上字第4986號判例意旨參照）
      。復按被害人之為證人，與通常一般第三人之為證人不侔
      。被害人就被害經過所為之陳述，其目的在於使被告受刑
      事訴追處罰，與被告處於絕對相反之立場，其陳述或不免
      渲染、誇大。是被害人縱立於證人地位具結而為指證、陳
      述，其供述證據之證明力仍較與被告無利害關係之一般證
      人之陳述為薄弱。從而，被害人就被害經過之陳述，除須
      無瑕疵可指，且須就其他方面調查又與事實相符，亦即仍
      應調查其他補強證據以擔保其指證、陳述確有相當之真實
      性，而為通常一般人均不致有所懷疑者，始得採為論罪科
      刑之依據，非謂被害人已踐行人證之調查程序，即得恝置
      其他補強證據不論，逕以其指證、陳述作為有罪判決之唯
      一證據（最高法院95年度臺上字第6017號判決意旨參照）
      。
    (三)公訴人認被告2人涉有上開對期貨交易人作獲利保證之犯
      行，係以證人即告訴人甲○○、丙○○及戊○○於調查及
      偵查中之證述為主要論據。訊據被告壬○○及庚○○均否
      認此部分犯行，並均辯稱：並未向甲○○、丙○○或戊○○為任何獲利之保證等語。經查，證人戊○○於本院審理
      時固證稱：庚○○要求渠等加碼投資時，有說要保證獲利
      ，但表達保證的方是很模糊，沒有明白說「保證」二字，
      但表達說讓我們持續獲利，她幾乎都有說過這個東西可以
      賺多少，他說可以獲利到14％，在會議室時，壬○○及庚○○都有說；至於丙○○的部分，只有問大概獲利多少等
      語（見本院卷第142頁正、反面），然其於調查局及偵查
      中證述時，均未曾提到被告庚○○及壬○○有對之為「獲
      利14％」之保證，前後證述不一，其證詞顯有瑕疵，而上
      開矛盾攸關證人戊○○指證被告庚○○及壬○○就有無為
      獲利保證之正確性，並非一般細節可比，是故，證人戊○○證述被告庚○○及壬○○有為「獲利14％保證」等情，
      應認不具有可信度。另查證人即甲○○固於調查局詢問時
      稱：壬○○說庚○○是中信期貨公司從新加坡高薪聘請的
      操盤手，而戊○○聽了說明會之後也說這個投資可以做，
      因此就開戶等語（見96年度偵字第15578號卷(一)第203頁至
      第214頁），其後於本院審理時，經辯護人詢問被告有無
      告知可以保證獲利，證人甲○○證稱：沒有說賺多少，但
      是保證獲利，也有幾個月沒有獲利等語（見本院卷第149
      頁），而證人即告訴人丙○○易於調查局時及檢察官訊問
      時稱：當時有向壬○○及庚○○表示要從事風險最低、最
      安全的商品，在操作期間，庚○○曾說從事的操作是進行
      台股指數、大台指數、摩台指數及期貨選擇全等投資，是
      一種透過遠、近月指數波動套利，只有賺多賺少，沒有風
      險的問題等語（見法務部調查局台北市調查處卷第30頁至
      第31頁，96年度偵字第15578號卷(一)第12頁至第13頁），
      而其後於本院審理時，經辯護人詢問被告有無告知可以保
      證獲利，證人丙○○亦證稱：開戶時沒有聽到庚○○本人
      有講，但是後如果有出來喝下午茶見面跟他們聊天時，問
      到投資的事情，他們兩人都說有賺錢，從來沒有賠錢等語
      （見本院卷第155頁），綜觀證人甲○○及丙○○之歷次
      證述，均未明確提及被告壬○○或庚○○有對渠等為獲利
      之保證，此外，又查無其他積極證據足資證明被告壬○○
      及庚○○確有上揭對期貨交易人（即甲○○、丙○○）作
      獲利保證之犯行，尚難僅憑證人戊○○前後不一、有瑕疵
      之證述，遽認被告2人有此部分犯行。
    (四)再者，期貨、股票等金融商品之買賣本具有相當高之風險
      ，常會因市場行情、價格波動等因素，而大幅影響交易結
      果，此屬具通常智識程度之成年人所能理解範疇，告訴人
      甲○○開戶投資時業已55歲，且自稱係以退休金交給被告
      庚○○投資（見本院卷第148頁反面），顯然告訴人甲○○非全無社會經驗，又告訴人丙○○於本案發生時之年齡
      為30歲、學歷為大專、任職於福圓企業社副總（見法務部
      調查局台北市調查處卷第131頁反面、第135頁反面之開戶
      徵信資料），應係一具有相當生活閱歷之成年人，告訴人
      甲○○及丙○○對於上情應足正確理解；又依卷附甲○○
      、丙○○所簽立中信期貨公司開戶文件，其內已附有「風
      險預告書」，於第1項期貨部分之前言、第2點、第3點更
      分別記載：「期貨交易具低保證金之高度財務槓桿特性，
      在可能產生極大利潤的同時也可能產生極大的損失，交易
      人於開戶前應審慎考慮本身的財務能力及經濟狀況是否適
      合於這種交易」、「期貨契約之交易條件（如漲跌幅或保
      證金額度等）可能隨時變動，而且可能使交易人之損失超
      出原所預期」、「當期貨交易人從事期貨契約之交易在市
      場行情劇烈變動時，交易人所持期貨契約可能無法了結，
      致增加損失。如停損單或停損限價單等委託，可能因市場
      行情變動以致無法成交，在無法有效控制風險的情形下，
      損失的額度可能進一步擴大」，於第2項選擇權、第3項期
      貨選擇權部分之前言亦均記載「由於從事選擇權交易須承
      擔相當之風險，除不適合不明瞭該風險之一般投資人外，
      對未曾詳究本風險預告書所述選擇權之義務與風險者，亦
      不適合從事交易」、「由於期貨選擇權之標的期貨，具低
      保證金之高度財務槓桿特性，故從事期貨選擇權交易勢需
      承擔高度之風險，除不適合不明瞭該風險之一般投資人外
      ，對未曾詳究本風險預告書所述選擇權之義務與風險者，
      亦不適合從事交易」（見法務部調查局台北市調查處卷第
      132頁、第136頁），則證人甲○○、丙○○對於期貨投資
      之風險及並非穩賺不賠之理，實瞭然於胸。再佐以證人即
      告訴人甲○○、丙○○均稱：多次與庚○○、壬○○相約
      見面，都有討論到投資情況，收到中信期貨公司寄來的對
      帳單，因為看不懂所以就問戊○○，戊○○也看不懂就去
      問庚○○及壬○○，但他們都說賺錢，從沒說賠錢，也有
      去刷簿子等語（見本院卷第145頁至第156頁），核與證人
      戊○○於本院審理時證稱：經常去中信期貨公司，與受委
      任人（即庚○○、壬○○）保持聯繫，關心我的錢賺多少
      ，也有拿中信期貨公司寄到家裏的對帳單去詢問庚○○、
      壬○○等語（見本院卷第137頁至第143頁），顯然證人甲○○、丙○○以及友人戊○○均極為關心本案投資進展，
      渠等本身既非毫無社會、投資經驗之人，而期貨交易瞬息
      萬變，本即具有高度獲利或虧損之風險，當不能僅因被告
      庚○○、壬○○於遊說甲○○、丙○○投資時，吹噓其操
      作能力及獲利可能性，即認被告庚○○及壬○○有對之為
      期貨交易法上所禁止之「獲利保證」。
    (五)是被告2人上揭辯解，尚非無據，應堪採信。公訴人所提
      證據及指出證明之方法，無從說服本院形成被告2人所涉
      對期貨交易人作獲利保證犯行有罪之心證，此外，復查無
      其他積極證據足資認定被告2人涉有公訴人所指之上述犯
      行，自不能證明被告2人此部分之犯罪，本應為無罪判決
      之諭知，然因起訴意旨係認被告2人此部分之犯行，與其
      上開業據起訴並經論罪科刑之非法經營期貨經理事業犯行
      間，有想像競合犯之裁判上一罪關係，爰不另為無罪諭知
      ，特此說明。
七、據上論斷，應依刑事訴訟法第299條第1項前段、期貨交易法
    第108條第1項、第112條第1項第5款、第7款，刑法第11條前
    段、第2條第1項前段、第216條、第210條、第212條、第219
    條，修正前刑法第28條、第56條、第55條，罰金罰鍰提高標
    準條例第1條前段，刑法施行法第1條之1，中華民國96年罪
    犯減刑條例第2條第1項第3款、第7條，判決如主文。
本案經檢察官李濠松到庭執行職務。
中    華    民    國    99    年    6     月    29    日
            刑事第三庭  審判長法  官   周占春
                              法  官   林柏泓
                              法  官   何俏美
上正本證明與原本無異。
如不服本判決應於收受送達後10日內向本院提出上訴書狀，並應
敘述具體理由；其未敘述上訴理由者，應於上訴期間屆滿後20日
內向本院補提理由書（均須按他造當事人之人數附繕本）「切勿
逕送上級法院」。告訴人或被害人如對於本判決不服者，應具備
理由請求檢察官上訴，其上訴期間之計算係以檢察官收受判決正
本之日期為準。
                              書記官   林曉郁
中    華    民    國    99    年    6     月    29    日
 附表：
┌──┬──────────────┬──────────┐
│編號│      偽造文件              │   影本所在卷宗     │
├──┼──────────────┼──────────┤
│ 1  │丙○○之中信期貨股份有限公司│法務部調查局台北市調│
│    │開戶文件中「代理開戶及從事期│查處卷第134頁（正本 │
│    │貨交易委任授權書」1份（含其 │未扣案）            │
│    │上黏貼之變造「陳奕澐」國民身│                    │
│    │分證影本、偽造之「陳奕澐    │                    │
│    │Steve 」署名1枚）           │                    │
├──┼──────────────┼──────────┤
│ 2  │甲○○之中信期貨股份有限公司│法務部調查局台北市調│
│    │開戶文件中「代理開戶及從事期│查處卷第138頁（正本 │
│    │貨交易委任授權書」1份（含其 │未扣案）            │
│    │上黏貼之變造「陳奕澐」國民身│                    │
│    │分證影本、偽造之「陳奕澐    │                    │
│    │Steve 」署名1枚）           │                    │
├──┼──────────────┼──────────┤
│ 3  │張建雄之中信期貨股份有限公司│法務部調查局台北市調│
│    │開戶文件中「代理開戶及從事期│查處卷第144頁（正本 │
│    │貨交易委任授權書」1份（含其 │未扣案）            │
│    │上黏貼之變造「陳奕澐」國民身│                    │
│    │分證影本、偽造之「陳奕澐    │                    │
│    │Steve 」署名1枚）           │                    │
├──┼──────────────┼──────────┤
│ 4  │辛隆吉之中信期貨股份有限公司│法務部調查局台北市調│
│    │開戶文件中「代理開戶及從事期│查處卷第158頁（正本 │
│    │貨交易委任授權書」1份（含其 │未扣案）            │
│    │上黏貼之變造「陳奕澐」國民身│                    │
│    │分證影本、偽造之「陳奕澐    │                    │
│    │Steve 」署名1枚）           │                    │
├──┼──────────────┼──────────┤
│ 5  │周文蕙之「中信期貨股份有限公│法務部調查局台北市調│
│    │司代理開戶及從事期貨交易委任│查處卷第154頁反面（ │
│    │授權書」1份（含其上黏貼之變 │正本未扣案）        │
│    │造「陳奕澐」國民身分證影本）│                    │
│    │分證影本、偽造之「陳奕澐    │                    │
│    │Steve 」署名1枚）           │                    │
├──┼──────────────┼──────────┤
│ 6  │庚○○偽造之陳奕澐名義出具之│法務部調查局台北市調│
│    │94年6月16日丙○○、甲○○之 │查處卷第92頁（正本置│
│    │國內外交易帳戶淨值、盈餘資料│放於本院98年刑保管字│
│    │（含其上偽造之「陳奕澐      │第268號外放證物袋內 │
│    │Steve」署名1枚）            │）                  │
├──┼──────────────┼──────────┤
│ 7  │庚○○偽造之陳奕澐名義出具之│法務部調查局台北市調│
│    │94年9月26日丙○○、甲○○之 │查處卷第93頁（正本置│
│    │國內外交易帳戶淨值、盈餘資料│放於本院98年刑保管字│
│    │（含其上偽造之「陳奕澐Steve │第268號外放證物袋內 │
│    │」署名1枚）                 │）                  │
│    │                            │                    │
│    │                            │                    │
├──┼──────────────┼──────────┤
│ 8  │庚○○偽造之陳奕澐名義出具之│法務部調查局台北市調│
│    │95年3月31日丙○○、甲○○之 │查處卷第94頁反面（正│
│    │國內外交易帳戶淨值、盈餘資料│本置放於本院98年刑保│
│    │（含其上偽造之「陳奕澐Steve │管字第268號外放證物 │
│    │」署名1枚）                 │袋內）              │
├──┼──────────────┼──────────┤
│ 9  │庚○○偽造之陳奕澐名義出具之│法務部調查局台北市調│
│    │95年8月24日丙○○、甲○○之 │查處卷第96頁反面及第│
│    │國內外交易帳戶淨值、盈餘資料│97頁（正本置放於本院│
│    │共2份（含其上分別偽造之「陳 │98年刑保管字第268號 │
│    │奕澐」署名各1枚）           │外放證物袋內）      │
├──┼──────────────┼──────────┤
│ 10 │庚○○偽造之陳奕澐名義出具之│法務部調查局台北市調│
│    │香港H股避險組合交易現況之95 │查處卷第111頁正、反 │
│    │年2 月25日丙○○、甲○○持股│面（正本置放於本院98│
│    │明細2份（含其上偽造之「陳奕 │年刑保管字第268號外 │
│    │澐Steve」署名各1枚）        │放證物袋內）        │
├──┼──────────────┼──────────┤
│ 11 │庚○○偽造之陳奕澐名義出具之│法務部調查局台北市調│
│    │香港H股避險組合交易現況之95 │查處卷第112頁正、反 │
│    │年4月28日丙○○、甲○○持股 │面（正本置放於本院98│
│    │明細2份（含其上偽造之「陳奕 │年刑保字第268號外放 │
│    │澐Steve」署名各1枚）        │證物袋內）          │
├──┼──────────────┼──────────┤
│ 12 │甲○○之外匯保證金客戶資料之│法務部調查局台北市調│
│    │「第三方授權書」、「外匯保證│查處卷第282頁反面、 │
│    │金客戶授權書」各1份（含其上 │第283頁（正本均未扣 │
│    │偽造之「陳奕澐」署名各1枚） │案）                │
└──┴──────────────┴──────────┘
附錄本案論罪科刑法條全文；
期貨交易法第108條
從事期貨交易，不得有對作、虛偽、詐欺、隱匿或其他足生期貨
交易人或第三人誤信之行為。
前項所稱對作，指下列之行為：
一、場外沖銷。
二、交叉交易。
三、擅為交易相對人。
四、配合交易。
期貨交易法第112條
有下列情事之一者，處 7 年以下有期徒刑，得併科新臺幣 3 百
萬元以下罰金：
一、未經許可，擅自經營期貨交易所或期貨交易所業務者。
二、未經許可，擅自經營期貨結算機構者。
三  違反第 56 條第 1 項之規定者。
四、未經許可，擅自經營槓桿交易商者。
五、未經許可，擅自經營期貨信託事業、期貨經理事業、期貨顧
    問事業或其他期貨服務事業者。
六  期貨信託事業違反第 84 條第 1 項規定募集期貨信託基金
    者。
七  違反第 106 條、第 107 條或第 108 條第 1 項之規定者。
中華民國刑法第212條
（偽造變造特種文書罪）
偽造、變造護照、旅券、免許證、特許證及關於品行、能力服務
或其他相類之證書、介紹書，足以生損害於公眾或他人者，處 1
年以下有期徒刑、拘役或 3 百元以下罰金。
中華民國刑法第210條
（偽造變造私文書罪）
偽造、變造私文書，足以生損害於公眾或他人者，處 5 年以下
有期徒刑。
中華民國刑法第216條
（行使偽造變造或登載不實之文書罪）
行使第 210 條至第 215 條之文書者，依偽造、變造文書或登載
不實事項或使登載不實事項之規定處斷。

司法院資訊處製作；財團法人民間司法改革基金會備份。
